臺灣高等法院高雄分院刑事裁定　　　　　　　　　　　　九十三年度聲字第九號
　　聲　請　人
　　即　被　告　甲○○
右列聲請人因強盜等案件（九十三年度上訴字第一三四號），聲請本院法官迴避，本
院裁定如左：
    主  文
聲請駁回。
    理  由
一、本件聲請意旨略稱：本件準備程序中，辯護人聲請傳喚證人時，受命法官以「第
    一審他不是請你做律師，第二審請你做律師，你為了對他有個交代，表演給他看
    ，所以你就全部再吵一遍，不要有這種心態。」等詞回應辯護人，顯見受命法官
    對於被告有無參與犯案之心證已然形成；又本件審理程序中，審判長曾當庭向證
    人表示「來這邊串、來這邊翻」，顯見審判長於證人作證前，業已形成對被告不
    利心證；另第二審係覆審制，基於直接審理原則，第二審法院仍應傳喚證人直接
    訊問，不得以證人於原審之證言筆錄替代證人直接訊問，爰依刑事訴訟法第十八
    條第二款規定聲請本案受命法官、審判長迴避云云。
二、按刑事訴訟法第十八條第二款規定，得聲請法官迴避原因之所謂「足認法官執行
    職務有偏頗之虞者」，係指以一般通常之人所具有之合理觀點，對於該承辦法官
    能否為公平之裁判，均足產生懷疑；且此種懷疑之發生，存有其安全客觀之原因
    ，而非僅出諸當事人自己主觀之判斷者，始足當之，至於訴訟上之指揮乃專屬於
    法院之職權，當事人之主張、聲請，在無礙於事實之確認以及法的解釋，適用之
    範圍下，法院固得斟酌其請求以為訴訟之進行，但仍不得以此對當事人之有利與
    否，作為其將有不公平裁判之依據，更不得以此訴訟之進行與否而謂有偏頗之虞
    聲請法官迴避，最高法院七十九年度台抗字第三一八號判例可資參照，因此，所
    謂有偏頗之虞者，係指法官對於訴訟事件有特別利害關係或與被告、被害人之一
    造有密切之交誼，具有故舊恩怨或其他情形，客觀上足認其為不公平之審判而言
    ，並須有具體事實，足認為其執行職務，確有偏頗之情形，若僅出於私意之推測
    ，或對於法官之指揮訴訟、證據調查、訊問方法或強制處分權之行使有所不滿，
    均不足指為執行職務有偏頗之虞之具體事實。
三、經查：本院九十三年上訴字第一三四號甲○○強盜案件，該案於九十三年三月一
    日準備程序中，被告選任辯護人具狀請求傳訊證人陳永龍、張啟賢、林朝順、王
    怡均、吳玉煌、劉慶珍、何永慧、朱勝榮、黃裕楓、陳清村等十人，然該等證人
    除黃裕楓與本案無關外，其餘九位證人業經原審（台灣高雄地方法院）先後以證
    人或被害人身分傳訊，均已到庭並經被告選任辯護人、公訴人踐行交互詰問作證
    程序等情，業經本院調卷查明，依刑事訴訟法第一百五十九條之一第一項之規定
    ，該等九位證人在原審向法官所為之陳述，得為證據，而有證據能力。第二審法
    院審理期日審判長就卷宗內之該等九位證人之筆錄，本得依同法第一百六十五條
    第一項規定踐行宣讀或告以要旨，即與直接審理之規定無違，非謂第二審審理期
    日仍需將該等九位證人再行傳訊始可，此觀之同法第一百九十六條規定「證人已
    由法官合法傳訊，且於訊問時予當事人詰問之機會，其陳述明確別無訊問之必要
    時，不得再行傳喚」之規定自明。又法院認為聲請之調查證據無必要者，得以裁
    定駁回之，同法第一百六十三條之二亦有明文。再證據能力並不等同證據之證明
    力，被告或選任辯護人仍得就上開證人筆錄內容表示意見，而證據之證明力，固
    由法院本於確信，在無違背經驗法則及論理法則情況下，自由判斷，但並非卷內
    證據，法院均會對被告不利之認定，仍應對被告有利部分一併注意（同法第二條
    第一項法文參照）。因此本件二審法院受命法官準備程序中，就當事人聲請傳訊
    之證人，仍有依上開法文斟酌決定證人調查之範圍、次序及方法，非謂當事人聲
    請調查之證據，應照單全收，或對不再行傳訊之證人筆錄，均會作為對被告不利
    認定之心證。則聲請人認為第二審基於直接審理原則，仍應傳喚證人直接訊問，
    不得以證人於原審之證言筆錄替代證人直接訊問，及若不再傳訊證人，表示法官
    對被告是否犯案心證已形成等語，應係誤解所致。況本院上開案件準備程序，聽
    取辯護人及公訴人意見後，決定審理期日傳訊證人陳永龍、張啟賢、林朝順、王
    怡均、吳玉煌等五人行交互詰問，嗣該案於九十三年三月九日、二十三日審理期
    日，提傳訊證人陳永龍、張啟賢、林朝順、王怡均、吳玉煌等五人（均係共同被
    告），由辯護人及公訴人行交互詰問，釐清疑點等情，亦經本院調閱該案卷宗查
    明。而證人有據實陳述之義務，審判長應於證人具結前，告知以具結之義務及偽
    證之處罰；對於不令具結之證人，應告以當據實陳述，不得匿、飾、增、減（同
    法第一百八十七條參照），因此證人到庭陳述而有虛偽之虞時，審判長提醒證人
    據實陳述，核屬訊問方法及訴訟指揮權之行使，尚難認法官執行職務有所偏頗。
    綜上聲請人前開聲請法官迴避事由，係出於對於法官訊問方法及訴訟指揮之質疑
    不滿，非存有客觀具體事實足認法官執行職務有偏頗之情形，依上開說明，聲請
    人指摘法官執行職務有偏頗之虞，難認有理由，故本件聲請不能認為正當，應予
    駁回。
四、爰依刑事訴訟法第二十一條第一項裁定如主文。
中    華    民    國      九十三      年      三      月     三十一   日
  臺灣高等法院高雄分院刑事第七庭
                                  審判長法官  李春昌
                                        法官  黃憲文
                                        法官  莊飛宗
右正本證明與原本無異。
如不服本裁定應於送達後五日內向本院提出抗告狀。
                                  法院書記官  葉淑華
中    華    民    國      九十三      年      三      月     三十一   日
